【裁判字號】    97,上訴,5808
【裁判日期】    971219
【裁判案由】    偽造文書等
【裁判全文】
臺灣高等法院刑事判決                97年度上訴字第5808號
上  訴  人  台灣台北地方法院檢察署檢察官
被      告  丑○○
            甲○○
            丙○○
選任辯護人  吳奎新律師
被      告  己○○
            丁○○
            辛○○
選任辯護人  蕭仁杰律師
被      告  乙○○
上列上訴人因被告等偽造文書等案件，不服臺灣臺北地方法院97
年度訴字第464 號，中華民國97年8月27日第一審判決（起訴案
號：臺灣臺北地方法院檢察署96年度偵字第24167 號、97年度偵
字第2624、2391、2455、4785、4916、5098、5099、6365、5366
號，聲請併辦案號：97年度偵字第6240、6848號），提起上訴，
本院判決如下：
    主  文
上訴駁回。
    理  由
一、依刑事訴訟法第三百五十條、第三百六十一條、第三百六十
    二條、第三百六十七條規定，不服地方法院之第一審判決而
    上訴者，須提出上訴書狀，並應敘述具體理由，為上訴必備
    之程式；其所提出之書狀未敘述上訴理由，或僅曾以言詞陳
    述上訴理由者，均應於上訴期間屆滿後二十日內補提理由書
    於第一審法院。第一審法院經形式審查，認逾期未補提上訴
    理由者，應定期間先命補正；逾期未補正者，為上訴不合法
    律上之程式，應以裁定駁回。倘已提出上訴理由，但所提非
    屬具體理由者，則由第二審法院以上訴不合法律上之程式，
    判決駁回。
二、另按刑事訴訟法第三百六十一條第二項規定：「上訴書狀應
    敘述具體理由。」，雖未明定「具體理由」究何所指。惟就
    立法過程言，該條文之原草案第二項為：「依前項規定提起
    上訴者，其上訴書狀應敘述理由，並引用卷內訴訟資料，具
    體指摘原審判決不當或違法之事實。其以新事實或新證據為
    上訴理由者，應具體記載足以影響判決結果之理由。」，嗣
    經提出於立法院司法委員會全體委員會議討論時，與會委員
    咸認目前第二審並非如第三審係法律審，為兼顧上訴人權益
    ，經深入研商，乃由委員提修正動議，修正草案第三百六十
    一條第二項為：「上訴書狀應敘述具體理由」即現行公布之
    內容，刪除原草案之其他文字；其立法理由(二)，亦本此趣旨
    ，修正為：「提起第二審上訴之目的，在於請求第二審法院
    撤銷、變更原判決，自須提出具體理由。爰增訂第二項，明
    定上訴書狀應敘述具體理由。又因目前第二審並非如第三審
    係法律審，故上訴理由無須如第三百六十七條規定以原判決
    違背法令為限，乃屬當然。」。綜上觀之，固足認所謂上訴
    書狀應敘述具體理由者，並不以其書狀應引用卷內訴訟資料
    ，具體指摘原審判決不當或違法之事實，亦不以於以新事實
    或新證據為上訴理由時，應具體記載足以影響判決結果之情
    形為必要。惟提起第二審上訴之目的，既在於請求第二審法
    院撤銷、變更原判決，故所稱具體理由，係指須就不服之判
    決為具體之指摘而言，如僅泛稱原判決認事用法不當或採證
    違法、判決不公等，均非具體理由；至於上訴理由之具體與
    否，係屬第二審法院審查範圍，不在第一審法院命補正之列
    ，是上訴書狀如已敘述理由，無論其具體與否，即無待其補
    提理由書或命補正。（最高法院九十七年度台上字第八九二
    號判決意旨參照）
三、本件上訴人即檢察官因不服原審判決，固於法定期間內之九
    十七年九月廿二日提出上訴狀，列名就被告丑○○、甲○○
    、丙○○、戊○○、庚○○、己○○、丁○○、癸○○、辛○○、子○○、乙○○、壬○○等人均提起上訴，並於同年
    十月二十八日補具上訴理由書到院，指稱原審判決與事實顯
    有差距，尚難甘服，亦難認有妥適，請撤銷原判決，另為適
    當之判決云云（見上訴理由書第十三頁）。惟查細繹詳閱其
    上訴理由狀，見檢察官僅就被告戊○○、庚○○、癸○○、
    子○○、壬○○部分，敘明具體之上訴理由，至就其餘被告
    （丑○○、甲○○、丙○○、己○○、丁○○、辛○○、乙○○等人）部分，並未記載具體上訴理由，此有其所提出之
    刑事上訴理由書在卷足憑。茲查其上訴理由狀，就被告丑○○、甲○○、丙○○、己○○、丁○○、辛○○、乙○○等
    人部分，雖有敘述「原審判決與事實顯有差距，尚難甘服，
    亦難認有妥適，請撤銷原判決，另為適當之判決」云云之上
    訴理由，然並未具體敘述第一審判決該部分有何判決不當或
    違法之事實，或量刑有何失入之具體情形，即與未敘述具體
    理由無異。且查檢察官於上訴期間屆滿迄今，猶未補正合法
    具體之上訴理由到院。依上開說明，本件檢察官關於被告丑
    ○○、甲○○、丙○○、己○○、丁○○、辛○○、乙○○
    等人之上訴，並不合上訴之法定要件，應予駁回，並不經言
    詞辯論為之。
四、被告丑○○、甲○○、丙○○、辛○○上訴部分，亦不合上
    訴程式，本院業已判決駁回。至檢察官就被告戊○○、庚○○、癸○○、子○○、壬○○部分之上訴，本院日後另行審
    結。
五、依刑事訴訟法第三百六十七條前段、第三百七十二條，判決
    如主文。
中    華    民    國    97    年    12    月    19    日
            刑事第九庭審判長法  官  陳貽男
                            法  官  何信慶
                            法  官  周盈文
以上正本證明與原本無異。
如不服本判決，應於收受送達後10日內向本院提出上訴書狀，其
未敘述上訴之理由者並得於提起上訴後10日內向本院補提理由書
（均須按他造當事人之人數附繕本）「切勿逕送上級法院」。
被告不得上訴。
                            書記官  余姿慧
中    華    民    國    97    年    12    月    19    日


司法院資訊處製作；財團法人民間司法改革基金會備份。
